臺灣臺中地方法院刑事判決
111年度原訴字第17號
公  訴  人  臺灣臺中地方檢察署檢察官
被      告  蕭再利


選任辯護人 蘇哲科律師（法律扶助律師）
上列被告因傷害等案件，經檢察官提起公訴（110年度偵字第351
67號），本院判決如下：
    主    文
蕭再利犯傷害罪，處有期徒刑參月，如易科罰金，以新臺幣壹仟
元折算壹日。
    犯罪事實
一、蕭再利與譚慶生均為公車駕駛。蕭再利於民國110年9月17日
    10時40分許，在臺中市東區臺中路與和平街口，因駕駛公車
    不慎擦撞譚慶生所駕公車之後視鏡，造成後視鏡歪斜之情形
    ，譚慶生暫時停車撥打電話向公司回報車損之情形，蕭再利
    則至譚慶生所駕公車上向譚慶生表示僅需將後視鏡推回原位
    即可，2人因此在譚慶生所駕公車上發生口角爭執。詎蕭再
    利竟基於恐嚇危害安全之犯意，舉起左手屈起手肘，靠近譚
    慶生，接續2次對坐在駕駛座之譚慶生做出屈手作勢毆打之
    動作，而以此加害譚慶生身體之連續舉動，恫嚇譚慶生，致
    使譚慶生心生畏懼，而危害其安全。嗣蕭再利轉身站立於該
    公車前門樓梯口時，譚慶生因恐蕭再利後續再有不利其之舉
    動，乃起身動手欲將蕭再利推離該部公車，蕭再利雖一時腳
    步不穩，然其以雙手拉住扶手站穩，再以右手拉住扶手後，
    其可預見若在公車前門階梯附近拉扯譚慶生之身體或衣物，
    可能致使譚慶生自階梯跌落車外而受傷，仍旋基於傷害之不
    確定故意，自該公車前門下方階梯以左手拉扯譚慶生之衣領
    （譚慶生當時正站在公車前門上方階梯），導致譚慶生跌落
    於公車外，而受有左手第二指閉鎖性骨折、臉部、左手擦挫
    傷等傷害。
二、案經譚慶生訴由臺中市政府警察局第三分局報告臺灣臺中地
    方檢察署檢察官偵查起訴。
    理    由
一、證據能力部分：
  ㈠被告以外之人於審判外之陳述，雖不符刑事訴訟法第159條之
    1至第159條之4之規定，而經當事人於審判程序同意作為證
    據，法院審酌該言詞陳述或書面陳述作成時之情況，認為適
    當者，亦得為證據；又當事人、代理人或辯護人於法院調查
    證據時，知有第159條第1項不得為證據之情形，而未於言詞
    辯論終結前聲明異議者，視為有前項之同意，刑事訴訟法第
    159條之5定有明文。經查，本判決以下所引用被告蕭再利以
    外之人於審判外之言詞或書面陳述，對被告而言，性質上屬
    傳聞證據，惟檢察官、被告及辯護人均已知悉有刑事訴訟法
    第159條第1項之情形，且均未於言詞辯論終結前聲明異議，
    本院審酌上開證據作成時之情況，尚無違法取證或不當之情
    形，復與本案之待證事實間具有相當之關聯性，以之作為證
    據應屬適當，揆諸上開規定，應認有證據能力。
  ㈡傳聞法則乃對於被告以外之人於審判外之言詞或書面陳述而
    為之規範。本判決以下引用之非供述證據，無刑事訴訟法第
    159條第1項規定傳聞法則之適用，因與本案待證事實具有關
    聯性，且無證據證明係公務員違法取得之物，依法自得作為
    證據。
二、認定犯罪事實所憑之證據及理由：
  ㈠訊據被告雖坦認其於110年9月17日10時40分許，在臺中市東
    區臺中路與和平街口，因駕駛公車不慎擦撞到告訴人所駕駛
    之公車之後視鏡，雙方因此發生口角爭執，且其有對告訴人
    接續2次做出屈手作勢毆打之動作，其亦有於告訴人所駕公
    車下方階梯拉扯告訴人衣領，告訴人因此摔落車外，告訴人
    於案發後，經就醫診斷受有左手第二指閉鎖性骨折、臉部、
    左手擦挫傷之傷勢等事實，然矢口否認有何本案犯行，辯稱
    ：我對告訴人做出屈手作勢毆打的動作，只是要質問告訴人
    為何辱罵我，並沒有要毆打告訴人的意思，我沒有恐嚇的犯
    意。我拉告訴人衣領，是因為告訴人推我，我不及反應才拉
    他的衣領，我沒有想過告訴人會因此摔落車外。辯護人則以
    ：被告對告訴人做出屈手作勢毆打之動作，係因告訴人先辱
    罵被告，難認被告有恐嚇之犯意，且被告對告訴人譚慶生做
    完屈手作勢毆打之動作後，告訴人迅速以手推被告，足證告
    訴人並無心生畏懼。又被告欲將告訴人拉下車理論，導致告
    訴人受傷，被告係疏未注意導致告訴人受傷，並無傷害之故
    意，應屬過失傷害云云，為被告辯護。
  ㈡經查：
  ⒈被告於110年9月17日10時40分許，在臺中市東區臺中路與和
    平街口，因駕駛公車不慎擦撞告訴人所駕公車之後視鏡，造
    成後視鏡歪斜，被告與告訴人因此在告訴人所駕之公車上發
    生口角爭執。而被告在該公車上有接續舉起左手屈起手肘，
    接續2次對告訴人做出屈手作勢毆打之動作。其後，被告又
    在該公車前門下方階梯處，拉扯正站立於上方階梯之告訴人
    之衣領，告訴人因而跌落於公車外，並摔倒在地，告訴人於
    案發後，前往醫院就醫，經診斷受有左手第二指閉鎖性骨折
    、臉部、左手擦挫傷等傷害等事實，業據被告於警詢、偵查
    及本院準備程序時供承在卷，核與告訴人於警詢時指述之主
    要情節一致（偵卷第17-21頁），並有警員職務報告書、指
    認犯罪嫌疑人紀錄表、犯罪嫌疑人指認表、指認照片與真實
    姓名對照表、中國醫藥大學附設醫院診斷證明書、檢察官勘
    驗行車紀錄器光碟內容（偵卷第15、23-29、41、84頁）、
    本案行車紀錄器檔案畫面截圖及譯文（核交卷第9-11頁）在
    卷可稽，故上開事實首堪認定。
  ⒉被告雖以前詞置辯，然查：
  ⑴按刑法第305條之恐嚇危害安全罪，所稱以加害生命、身體、
    自由、名譽、財產之事，恐嚇他人者，係指以使人生畏怖心
    為目的，而通知將加惡害之旨於被害人而言。又所謂恐嚇，
    指凡一切言語、舉動足以使人生畏怖心者均屬之，而該言語
    或舉動是否足以使他人生畏怖心，應依社會一般觀念衡量之
    ，且僅以受惡害之通知者心生畏懼而有不安全之感覺為已足
    ，不以發生客觀上之危害為要件。
  ⑵經本院當庭勘驗本件案發當時之行車紀錄器檔案畫面，結果
    如下（本院卷第73-74頁）：
    【畫面時間：（影像2 ）10:49:06至（影像7 ）10：49：16
    】於（影像2 ）畫面時間10時49分06秒，被告與被害人發生
    爭吵，被害人坐在駕駛座上，被告靠近被害人身體，舉起左
    手屈起手肘接續二次，對被害人做出屈手作勢毆打之動作，
    被害人身體微向後仰（影像2 畫面時間10：49：07），被告
    邊走下公車邊回頭對被害人說：「來啊！」，被害人於影像
    2 畫面時間10：49：09許，跟上被告，於影像2 畫面時間10
    時49分11秒推被告。被告因被推了一把，在公車階梯上不穩
    而稍微往後傾倒，被告雙手拉住扶手站穩後，於影像2 畫面
    時間10：49：12至14許，被告右手拉住扶手，並以左手拉扯
    被害人之衣領將被害人拉下公車，被害人於影像7畫面時間1
    0：49：16許摔下公車。
    上開勘驗結果，並有相關畫面截圖照片可參（本院卷第99- 
     103頁）。
  ⑶由上開勘驗結果可以看出，被告確實有舉起左手屈起手肘，
    靠近告訴人，接續2次對告訴人做出屈手作勢毆打之動作，
    被告上開行為舉動，客觀上已顯然寓有加害告訴人身體安全
    之意涵；且被告與告訴人原已因為公車後視鏡擦撞乙事而生
    口角爭執，被告心中當甚為不滿，衡諸一般社會通念，被告
    上開所為已摻有情緒性、即將積極侵害告訴人身體之意思表
    達，客觀上足使告訴人心生恐懼而有不安全之感受。參以告
    訴人於警詢時指稱：我聽到有說一聲台語（我要給你鄧下去
    ）及手勢動作，我起身想先推開他，怕他對我有傷害動作等
    語（偵卷第19頁），於本院審理時復證稱：被告作勢要毆打
    我的時候，我會怕等語（本院卷第77頁），告訴人已明確指
    述擔心被告有傷害之動作，所以才推被告，其心中感受害怕
    ；再衡以告訴人當時係坐在公車駕駛座上，若被告果真對告
    訴人出手傷害，告訴人亦較難以防禦，故告訴人自可能因被
    告作勢毆打之動作而心生畏懼。至縱使被告係因遭告訴人辱
    罵方有上開動作，此充其量僅為被告犯罪之動機，與其主觀
    上是否有恐嚇之犯意無涉。是被告舉起左手屈起手肘，接續
    2次對告訴人做出屈手作勢毆打之動作之行為，已致使告訴
    人心生畏懼，且被告主觀上有恐嚇告訴人之犯意均甚屬明確
    ，核與刑法恐嚇危害安全罪之構成要件相符，被告所辯及辯
    護人上開辯護主張均洵無可採。
  ⑷辯護人雖又主張被告係過失導致告訴人受傷，被告係欲將告
    訴人拉下車理論等語，然按刑法上之故意，可分為確定故意
    （直接故意）與不確定故意（間接故意），所謂「不確定故
    意」，係指行為人對於構成犯罪之事實，預見其發生而其發
    生並不違背其本意者，刑法第13條第2項定有明文。是故意
    之成立，不以對於構成犯罪之事實，明知並有意使其發生為
    必要，僅需對於構成犯罪之事實、結果，預見其發生，而其
    發生並不違背其本意即為已足。亦即倘行為人認識或預見其
    行為會導致某構成要件實現（結果發生），縱其並非積極欲
    求該構成要件實現（結果發生），惟為達到某種目的而仍容
    任該結果發生，亦屬法律意義上之容任或接受結果發生之「
    間接故意」，此即前揭法條所稱之「以故意論」。查公車前
    後車門，設有階梯供搭車民眾上下車，如在階梯附近動手拉
    扯他人身體或衣物，極可能導致他人腳部不穩而跌落車外，
    此為一般人均具備之通常知識，被告為具有正常智識之成年
    人，對此當有預見。然被告與告訴人因公車後視鏡擦撞乙事
    心生不滿，竟在告訴人所駕公車前門下方階梯拉扯告訴人之
    衣領，導致告訴人跌落於公車外，而受有左手第二指閉鎖性
    骨折、臉部、左手擦挫傷之傷害結果發生，揆諸前揭說明，
    被告縱非刻意欲使告訴人身體受傷，但仍有傷害告訴人身體
    之不確定故意甚明。再者，如前述勘驗結果所示，被告拉扯
    告訴人之衣領前，告訴人雖有出手推被告之動作，然被告旋
    即雙手拉住扶手站定，再以右手拉住扶手，以左手拉扯告訴
    人之衣領，導致跌落車外而受傷，可見被告係有意拉扯告訴
    人之衣領，而非在反應不及之情況下為之。又告訴人因遭被
    告拉扯而跌落車外摔倒在地後，被告仍不斷對告訴人喊：「
    來，動啊！」等語，此有本院勘驗譯文及卷附勘驗截圖照片
    可參（本院卷第74、105頁），故被告在告訴人跌落車外後
    ，仍持續對告訴人挑釁，其顯非單純想將告訴人拉下車理論
    。是以，被告主觀上具有傷害告訴人身體之不確定故意足堪
    認定，自應負傷害罪之罪責，辯護人此部分之辯護主張，均
    非可採。
  ⒊綜上所述，本案事證明確，被告犯行堪予認定，應依法論科
    。
三、論罪科刑：
  ㈠核被告所為，係犯刑法第277 條第1 項之傷害罪。按刑法對
    於個人生命、身體等法益除設有實害構成要件外，尚設有危
    險構成要件，只要對於個人生命、身體法益造成危險，即足
    以成立犯罪，不必等待實害之發生，始加以制裁，惟如行為
    人之行為該當於危險犯之犯罪構成要件後，繼續昇高其行為
    進而對於刑法所保護之法益造成實害，該當於實害犯之犯罪
    構成要件時，行為人前階段之危險行為，應為實害行為所吸
    收，不另論罪，本案被告先舉起左手屈起手肘，靠近告訴人
    ，接續2次對坐在駕駛座之告訴人做出屈手作勢毆打之動作
    ，以此方式恫嚇告訴人，旋進而在公車階梯附近拉扯告訴人
    之衣領，導致告訴人跌落車外，摔倒在地而受傷，揆諸前揭
    說明，其恐嚇行為，應為其後之實害傷害行為所吸收，不另
    論罪，公訴意旨認被告所為應分別成立傷害罪、恐嚇危害安
    全罪，且2 罪應予分論併罰云云，容有誤會，附此敘明。
  ㈡爰以行為人之責任為基礎，審酌被告前有妨害自由、傷害等
    前科紀錄，有臺灣高等法院被告前案紀錄表可參，素行不佳
    ，被告僅因公車後視鏡不甚擦撞乙事，與告訴人發生口角，
    竟不思克制情緒任意對告訴人實施上開恐嚇、傷害行為，造
    成告訴人心中恐懼及身體受傷，應予非難，且被告犯後否認
    全部犯行，飾詞卸責，態度非佳，被告雖願以新臺幣（下同
    ）3萬元與告訴人和解，然已因告訴人要求給付91萬多元，
    導致雙方未能達成共識而無法和解，有本院臺中簡易庭調解
    事件報告書存卷足憑，及考量被告自稱國中畢業之智識程度
    、從事公車司機，月薪3、4萬元，已婚，需扶養一名國中之
    子女之智識程度及家庭經濟狀況（本院卷第87頁）等一切情
    狀，量處如主文所示之刑，並諭知易科罰金之折算標準，以
    示警惕。
據上論斷，應依刑事訴訟法第299 條第1 項前段，判決如主文。
本案經檢察官鄒千芝提起公訴，檢察官張凱傑到庭執行職務。 
中　　華　　民　　國　　111 　年　　5 　　月　　17　　日
                  刑事第十六庭  審判長法  官江彥儀
                                      法  官呂超群
                                      法  官陳怡君
以上正本證明與原本無異。
如不服本判決應於收受送達後20日內向本院提出上訴書狀，並應
敘述具體理由；其未敘述上訴之理由者，應於上訴期間屆滿後20
日內向本院補提理由書（均須按他造當事人之人數附繕本）「切
勿逕送上級法院」。
告訴人或被害人如不服判決，應備理由具狀向檢察官請求上訴，
上訴期間之計算，以檢察官收受判決正本之日起算。
　　　　                              書記官蔡明純
中　　華　　民　　國　　111 　年　　5 　　月　　17　　日
◎附錄本案論罪科刑法條
中華民國刑法第277條
傷害人之身體或健康者，處5年以下有期徒刑、拘役或50萬元以
下罰金。
犯前項之罪，因而致人於死者，處無期徒刑或7年以上有期徒刑
；致重傷者，處3年以上10年以下有期徒刑。